【裁判字號】    90,上易,3306
【裁判日期】    901017
【裁判案由】    違反電子遊戲場業管理條例
【裁判全文】
臺灣高等法院刑事判決                  九十年度上易字第三三０六號
    上  訴  人
    即  被  告  甲○○○
右上訴人，因違反電子遊戲場業管理條例案件，不服臺灣新竹地方法院，九十年度易
字第六三八號，中華民國九十年八月十七日第一審判決（起訴案號：臺灣新竹地方法
院檢察署九十年度偵字第三三三六號）提起上訴，本院判決如左：
    主    文
原判決撤銷。
甲○○○違反未依電子遊戲場業管理條例規定辦理營利事業登記者，不得經營電子遊
戲場業之規定，處拘役拾日，如易科罰金，以佰元折算壹日，緩刑貳年。
    事    實
一、甲○○○明知未依電子遊戲場管理條例規定辦理營利事業登記者，不得經營電子
    遊戲場業，竟自民國（下同）九十年三月間某日起，未經向主管機關申請設立登
    記，擅自在新竹市○○街觀光夜市第二三二號攤位，擺設電子遊戲機「彈珠號碼
    連線機」十台供不特定人把玩，其玩法係每次投新臺幣（下同）十元，彈打十六
    顆彈珠，若完成彈珠臺上號碼連線，即可兌換玩具或文具，以此方式經營電子遊
    戲場業。嗣於同年五月十四日晚間十時許，為警在上址當場查獲。
二、案經新竹市政府函請臺灣新竹地方法院檢察署檢察官偵查起訴。
    理    由
一、訊據上訴人即被告甲○○○對於上開時、地擺放電子遊戲機供他人把玩營業之事
    實，供承不諱，惟辯稱：其係於夜市擺設電子遊戲機台，並無店面且係流動性，
    當天營業完畢即收回機具，依商業登記法毋庸辦理商業登記，亦非屬所得稅法第
    十一條第二項所規範營利事業之範疇，既非「營利事業」，自無電子遊戲場業管
    理條例之適用，縱有適用，該條例亦係處罰未經登記即行營業之行為，電子遊戲
    機非犯罪要件，自不應宣告沒收云云。
二、查：
  被告未為營利事業登記而在上開時、地擺放電子遊戲機供他人把玩之事實，業據
    被告坦承不諱，並有新竹市警察局第二分局檢查紀錄及照片二幀附卷可稽。是被
    告未依照電子遊戲場業管理條例為營利事業登記而經營電子遊戲場業之犯行應堪
    認定。
  電子遊戲場業管理條例第八條規定，電子遊戲場申請設立時，其營業場所應符合
    下列規定︰（一）營業場所位於實施都巿計畫地區者，應符合都巿計畫法及都巿
    土地使用分區管制之規定；於非都巿計畫地區者，應符合區域計畫法及非都巿土
    地使用管制之規定。（二）營業場所建築物之構造、設備，應符合建築法令之規
    定。（三）營業場所之消防安全設備，應符合消防法令之規定。又同法第九條第
    一項規定電子遊戲場業之營業場所，應距離國民中、小學、高中、職校、醫院五
    十公尺以上。是因電子遊戲場業其營業項目較易吸引年輕學子沈迷，且營業時產
    生之噪音、出入之份子等性質均非同於一般商業，故對於場所之設置特別加以規
    定，以免影響國人身心健全，故有上開條例第八條、第七條之規定產生。由此亦
    可知，電子遊戲場業管理條例之立法精神並不允許流動性質之電子遊戲場業之設
    立。如認為不需商業登記或營業登記之業者，即可隨意經營電子遊戲場業，則上
    開規定形同具文。而該條例因已明文規定電子遊戲場業業者必須擇定符合電子遊
    戲場業管理條例第八條、第九條規定之地點始准營業，則無流動攤販營業之問題
    ，一律應為營利事業登記，故繼而在同條例第十一條電子遊戲場業於申請營利事
    業登記，應向直轄巿、縣（巿）主管機關申請核發營利事業登記證及營業級別證
    ，並辦理營業級別、機具類別、營業場所管理人、營業場所之地址。流動攤販既
    無法擇定地點營業，已明顯無法符合電子遊戲場業關於地點設定之規定，其亦無
    法為營利事業登記，亦無機會向主管機關聲請核發營利事業登記證或其相關准許
    營業之證明，故不能經營電子遊戲場業甚明。
  被告在未為營利事業登記之情形下，以流動攤販之型態經營電子遊戲場業，不但
    違反電子遊戲場業管理條例第十五條之規定，且其可罰性更比一般有固定營業場
    所之電子遊戲場業業者更高，因其流動性查緝不易，根本不可能查核其是否符合
    同條例第八條、第九條之規定，而以流動攤販非「營利事業」或其不需為商業登
    記，而認為其不需依照電子遊戲場業管理條例而為營利事業登記即可營業，實屬
    無稽。被告辯稱，其為流動攤販無需為營利事業登記云云，顯非可採。
  綜上，被告既未依照電子遊戲場業管理條例第十五條之規定為營利事業登記，而
    逕行經營電子遊戲場業，其犯行已臻明確，應依法論科。
三、核被告所為，係違反電子遊戲場業管理條例第十五條之未經辦理營利事業登記而
    擅自經營電子遊戲場業之規定，應依同條例第二十二條論處。被告自九十年三月
    間某日起至同年五月十四日止，未辦理營利事業登記即於上址經營電子遊戲場業
    ，核其犯罪性質，應為繼續犯，僅成立一電子遊戲場業管理條例第二十二條罪。
四、原審以被告甲○○○罪證明確，予以論罪科刑，固非無見，惟查違反電子遊戲場
    業管理條例第十五條規定依該條例第二十二條論處，係以未經辦理營利事業登記
    而擅自經營電子遊戲場業為要件，亦即該條例係處罰其未經登記即行營業之行為
    ，本案電子遊戲機（彈珠號碼連線機）並非供該行為犯罪所用之物，不宜併宣告
    沒收，原審認該電子遊戲機十台為供被告犯罪所用之物，而依刑法第三十八條第
    一項第二款規定宣告沒收，尚有未洽，被告上訴意旨執此指摘原判決併宣告沒收
    為不當，非無理由，應由本院將原判決撤銷改判，爰審被告所陳列機台時間不長
    ，情節尚輕，及其犯罪動機、手段、素行並犯罪後態度等一切情狀，量處如主文
    第二項所示之刑，並諭知易科罰金之折算標準。末查，被告前未曾受有期徒刑以
    上刑之宣告，此有卷附臺灣新竹地方法院檢察署刑案資料查註紀錄表及本院被告
    全國前案紀錄表各乙紙附卷可憑，其經此教訓，自應知所警惕，而無虞再犯，本
    院綜核各情認上開拘役之宣告，已足策其自新，所宣告之刑，以暫不執行為適當
    ，併依法諭知緩刑二年。
據上論斷，應依刑事訴訟法第三百六十九條第一項前段、第三百六十四條、第二百九
十九條第一項前段，電子遊戲場業管理條例第二十二條，刑法第十一條前段、第四十
一條第一項前段、第七十四條第一款，罰金罰鍰提高標準條例第二條，判決如主文。
本案經檢察官鄭龍照到庭執行職務。
中    華    民    國      九十    年      十        月        十七      日
                            臺灣高等法院刑事第十庭
                                審判長法  官  溫  耀  源
                                      法  官  林  銓  正
                                      法  官  黃  金  富
右正本證明與原本無異。
不得上訴。
                                      書記官  江  采  廷
中    華    民    國      九十    年      十        月        十八      日
附錄本案論罪科刑法條：
電子遊戲場業管理條例第二十二條
違反第十五條規定者，處行為人一年以下有期徒刑、拘役或科或併科新臺幣五十萬元
以上二百五十萬元以下罰金。


司法院資訊處製作；財團法人民間司法改革基金會備份。
